臺灣板橋地方法院刑事判決　　　　　　 95年度交易字第592號
公　訴　人　臺灣板橋地方法院檢察署檢察官
被　　　告　甲○○
?????　丁○○
　　　　　　　　　　雲林縣土庫.
?????　乙○○
上列被告因過失傷害案件，經檢察官提起公訴（95年度偵字第
21330 號）及移送併辦（臺灣雲林地方法院檢察署95年度偵字第
150 號），本院判決如下：
    主  文
甲○○因過失傷害人，處有期徒刑參月，如易科罰金，以新臺幣
壹仟元折算壹日。
乙○○因過失傷害人，處拘役參拾日，如易科罰金，以新臺幣壹
仟元折算壹日。
丁○○意圖使犯人隱避而頂替，處拘役參拾日，如易科罰金，以
新臺幣壹仟元折算壹日。
    事  實
一、甲○○於民國九十五年七月五日凌晨一時五十四分許，駕駛
    原車牌號碼Ｓ５－７４６９號自用小客車（上開車輛牌照因
    逾期未納稅金遭註銷，王祺銘遂改懸掛其友人張顯宗所有之
    ７８１６－ＧＭ號車牌）搭載未婚妻丁○○，沿臺北縣三峽
    鎮○○路由南往北行駛，行經該路一三六號前之彎道時，原
    應注意在劃有分向限制線之路段，不得駛入來車車道，且行
    車速度應依速限標誌之規定，而當時天候晴、夜間無照明、
    路面乾燥無缺陷、無障礙物，依甲○○之智識程度，並無不
    能注意之情事，竟疏未注意，貿然超越分向限制線，且以時
    速五、六十公里之速度超速行駛，適有乙○○騎乘車號Ｊ９
    Ｍ－１２９號重型機車，沿臺北縣三峽鎮○○路由北往南行
    駛，其行經上開彎道時，同應注意在劃有分向限制線之路段
    ，不得駛入對向車道，且依當時天候、道路狀況及乙○○之
    智識程度，並無不能注意之情事，惟乙○○亦疏未注意，即
    貿然跨越分向限制線行駛，二車因此在上開路段中央偏甲○○行向之車道上發生碰撞，致乙○○受有左側股骨開放性骨
    折、左側脛骨幹骨折之傷害，丁○○則受有妊娠二十週合併
    羊膜絨毛膜剝離之傷害（丁○○未對甲○○提出告訴）。乙○○肇事後，在有偵查犯罪職權之公務員知悉其犯罪事實前
    ，即當場向前來處理之臺北縣政府警察局三峽分局成福派出
    所員警自承上情並接受裁判。另丁○○見車禍發生，因擔心
    甲○○受刑事訴追影響二人婚期，竟在明知甲○○係涉有過
    失傷害罪嫌犯人之情形下，意圖使甲○○隱避而予以頂替，
    而於臺北縣政府警察局三峽分局成福派出所員警前來處理時
    ，佯稱Ｓ５－７４６９號自用小客車係其所駕駛。嗣經警調
    閱該路段之監視錄影帶，發現Ｓ５－７４６９號自用小客車
    之駕駛人應係甲○○，始查悉上情。
二、案經乙○○、丁○○訴由臺北縣政府警察局三峽分局移送臺
    灣板橋地方法院檢察署檢察官偵查起訴。
    理  由
甲、證據能力方面：
一、按被告以外之人於審判外之言詞或書面陳述，除法律有規定
    者外，不得作為證據，刑事訴訟法第一百五十九條第一項固
    有明定。惟被告以外之人於審判外之陳述，雖不符同法第一
    百五十九條之一至之四規定，但經當事人於審判程序同意作
    為證據，法院審酌該言詞陳述或書面作成時之情況，認為適
    當者，亦得為證據，且當事人、辯護人於法院調查證據時，
    知有第一百五十九條第一項不得為證據之情形，而未於言詞
    辯論終結前聲明異議者，視為有前項之同意，此亦據刑事訴
    訟法第一百五十九條之五規定甚明。
二、查卷附之道路交通事故調查報告表(一)(二)、現場圖、臺北縣政
    府警察局三峽分局道路交通事故肇事人自首情形紀錄表、監
    視錄影翻拍照片五張、現場及車損照片十二張、財團法人恩
    主宮醫院診斷證明書一紙、國立成功大學醫學院附設醫院診
    斷證明書、甲○○之汽車駕駛人資料、國立成功大學醫學院
    附設醫院函暨病歷資料一份、臺灣省臺北縣區車輛行車事故
    鑑定委員會鑑定意見書等證據，固均屬審判外之陳述，惟被
    告三人於本院九十六年二月十三日準備程序中，已陳稱：「
    對證據能力沒有意見，同意引為審判期日調查之證據」等語
    明確，顯然已同意將上開書證作為證據，本院審酌前述書證
    並非違法取得，亦無證明力明顯過低之情形，是均得作為認
    定被告三人犯罪之證據。
乙、得心證之理由：
一、訊據被告甲○○、丁○○分別坦承過失傷害及頂替之犯行不
    諱。被告乙○○則承認：伊於前揭時、地騎乘Ｊ９Ｍ－１２
    ９號重型機車，確有跨越分向限制線行入來車車道之違規行
    為，並因此與亦超越分向限制線行駛、由甲○○駕駛之Ｓ５
    －７４６９號自用小客車發生碰撞等情不諱，惟矢口否認過
    失傷害丁○○之犯行，辯稱：丁○○於九十五年七月十日始
    前往就醫，不能認診斷證明書上所載之傷害係伊造成云云。
    經查：
  (一)被告甲○○於九十五年七月五日凌晨一時五十四分許，駕駛
    改懸掛７８１６－ＧＭ號車牌之原車號Ｓ５－７４６９號自
    用小客車搭載被告丁○○，由南往北行經臺北縣三峽鎮○○
    路一三六號前之彎道時，貿然超越分向限制線，且以時速五
    、六十公里之速度超速行駛，適有被告乙○○騎乘Ｊ９Ｍ－
    １２９號重型機車，沿臺北縣三峽鎮○○路由北往南行經上
    開彎道時，亦跨越分向限制線行駛，二車因此在上開路段中
    央偏甲○○行向之車道上發生碰撞，致被告乙○○受有左側
    股骨開放性骨折、左側脛骨幹骨折之傷害，事故發生後，被
    告丁○○因擔心被告甲○○受刑事訴追將影響二人婚期，竟
    在明知被告甲○○係涉有過失傷害罪嫌犯人之情形下，向臺
    北縣政府警察局三峽分局成福派出所員警佯稱自己為Ｓ５－
    ７４６９號自用小客車之駕駛人等情，為被告甲○○、丁○○迭於警詢、偵查及本院準備程序、審理時均自白不諱，核
    與證人即告訴人乙○○於本院審理時證述之情節相符，並有
    道路交通事故調查報告表(一)(二)及現場圖各一份、監視錄影翻
    拍照片五張、現場暨車損照片十二張、財團法人恩主宮醫院
    診斷證明書一紙及甲○○之汽車駕駛人資料一件在卷可證，
    足認被告甲○○、丁○○之自白均與事實相符，其二人分別
    有過失傷害及意圖使犯人隱避而頂替之犯行，皆堪予認定。
  (二)被告乙○○騎乘機車行經前述彎道時，亦違規超越分向限制
    線乙節，另據被告乙○○自承在卷，並有前述現場監視錄影
    畫面翻拍照片五張在卷可稽。而丁○○因此受有妊娠二十週
    合併羊膜絨毛膜剝離之傷害，復經證人丁○○於本院審理時
    ，具結證稱：「（撞擊後，你有無不舒服？）我當晚肚子就
    抖動的很厲害，但當時沒有立刻就醫，因為我看到乙○○躺
    在地上，我就下車報警，並叫救護車，後來製作筆錄，之後
    我又到醫院去看乙○○，當晚回我阿姨家休息。隔天我們要
    回中部之前，又到醫院看乙○○，之後才回中部，我一直在
    家休息，又回臺南，那幾天我都待在家裡休息，直到九十五
    年七月十日晚上我才去看醫生。」、「（為何直到七月十日
    才去看醫生？）因為我婆婆說肚子痛沒有關係。後來我回臺
    南，告訴我媽媽我肚子一直有抖動，我媽媽才帶我去看醫生
    。」等語明確，並有與其所述相符之國立成功大學醫學院附
    設醫院診斷證明書一紙及病歷資料一份附卷供憑（見偵查卷
    第三十五頁及本院卷）。被告乙○○雖辯稱：丁○○在車禍
    發生後未立即就醫，難認其所受之妊娠二十週合併羊膜絨毛
    膜剝離之傷害係車禍導致云云。然查：本案車禍發生後，迄
    九十五年七月十日丁○○前往上開醫院就診時止，丁○○並
    未再受任何碰撞，且均在家中修養之事實，亦據證人丁○○
    於本院審理時證述綦詳。又正常情況下，羊膜絨毛膜分離均
    在妊娠十三週前消失，丁○○就醫時已妊娠二十週，若其先
    前在其他醫院產檢超音波並無此發現時，車禍之撞擊係造成
    羊膜絨毛膜剝離之可能原因，另有國立成功大學醫學院附設
    醫院函文一紙附卷可稽，足認丁○○所受傷害確導因於本案
    車禍無訛。況懷孕期間如發生劇烈胎動情形，一般人常以多
    休息、觀察之方式處理，未必於發現異狀之第一時間即刻就
    醫，故丁○○於九十五年七月五日車禍發生後，先居家休息
    ，迄九十五年七月十日始前往國立成功大學醫學院附設醫院
    就診乙節，並無違一般常情，不能執此即逕認其所受傷勢並
    非車禍導致。故被告乙○○所辯上情，洵屬卸責之詞，無足
    採信。
  (三)綜上所述，本案事證明確，被告三人犯行均堪予認定。
二、核被告甲○○、乙○○所為，均係犯刑法第二百八十四條第
    一項前段之過失傷害罪。核被告丁○○所為，係犯刑法第一
    百六十四條第二項之意圖使犯人隱避而頂替罪。又按刑法第
    六十二條所謂自首，祇以犯人在其犯罪未發覺前，自行向該
    管公務員申告其犯罪事實，而接受裁判為已足，至於嗣後對
    於犯行有所辯解，乃辯護權之行使，不能據此即認其先前之
    自首失其效力（最高法院九十二年度台上字第七二五四號判
    決採同一意旨）。查被告乙○○於車禍發生後，在有偵查犯
    罪職權之公務員知悉其犯罪事實前，留在現場並向前來處理
    之臺北縣政府警察局交通警察隊三峽分局成福派出所員警承
    認肇事乙節，有臺北縣政府警察局三峽分局道路交通事故肇
    事人自首情形調查表一紙附卷可憑（見偵查卷第二十三頁）
    ，則被告乙○○雖對其是否造成丁○○受傷一事有所爭執，
    惟此要屬被告乙○○於刑事訴訟程序上行使辯護權之範疇，
    揆諸前揭說明，仍認被告乙○○符合自首要件，爰依刑法第
    六十二條前段規定，減輕其刑。檢察官移送併辦意旨（臺灣
    雲林地方法院檢察署九十六年度偵字第一五０號）所指之犯
    罪事實，核與起訴之犯罪事實同一，本院自得併予審究。爰
    審酌被告甲○○、乙○○二人之駕駛態度均屬輕忽，其等違
    規駕車行為同屬肇事因素，乙○○受傷非輕，丁○○所受傷
    勢則較輕微，且嗣已平安生產，惟被告甲○○、乙○○均尚
    未賠償告訴人所受損害，兼以被告甲○○、丁○○分別坦承
    犯行，被告乙○○則否認犯罪等一切情狀，分別量處如主文
    所示之刑，並均諭知易科罰金之折算標準。
據上論斷，應依刑事訴訟法第二百九十九條第一項前段，刑法第
第一百六十四條第二項、第二百八十四條第一項前段、第六十二
條前段、第四十一條第一項前段，刑法施行法第一條之一第一項
、第二項前段，判決如主文。
本案由檢察官丙○○提起公訴，經檢察官溫祖德到庭執行職務。
中　　華　　民　　國　　96　　年　　7 　　月　　10　　日
                  交通法庭?審判長法?官?樊季康
                                  法?官  張筱琪
                                  法?官  劉元斐
上列正本證明與原本無異。
如不服本判決，應於判決送達後十日內向本院提出上訴狀 (應附
繕本) ，上訴於臺灣高等法院。
                                  書記官  郭玉芬
中　　華　　民　　國　　96　　年　　7 　　月　　10　　日
附錄本案論罪科刑所引法條：
刑法第一百六十四條：
藏匿犯人或依法逮捕拘禁之脫逃人或使之隱避者，處二年以下有
期徒刑、拘役或五百元以下罰金。
意圖犯前項之罪而頂替者，亦同。
刑法第二百八十四條
因過失傷害人者，處六月以下有期徒刑、拘役或五百元以下罰金
，致重傷者，處1 年以下有期徒刑、拘役或五百元以下罰金。
從事業務之人，因業務上之過失傷害人者，處一年以下有期徒刑
、拘役或一千元以下罰金，致重傷者，處三年以下有期徒刑、拘
役或二千元以下罰金。
